【裁判字號】    97,上訴,95
【裁判日期】    970619
【裁判案由】    違反藥事法
【裁判全文】
臺灣高等法院高雄分院刑事判決          97年度上訴字第95號
上  訴  人
即  被  告  甲○○
選任辯護人  黃榮作律師
上列上訴人因違反藥事法案件，不服臺灣高雄地方法院95年度訴
字第1220號中華民國96年11月15日第一審判決（起訴案號：臺灣
高雄地方法院檢察署95年度偵字第6862號），提起上訴，本院判
決如下：
    主  文
原判決撤銷。
甲○○明知為偽藥而寄藏，處有期徒刑陸月，減為有期徒刑參月
；緩刑貳年。
    事  實
一、甲○○係址設高雄縣鳳山市○○路141 號「森田西藥局」之
    負責人，從事藥品之批發買賣，明知「安定」Diazepam（Va
    lium）及「氯二氮平」Chlordiazepoxide（Librum）係屬第
    四級管制藥品，且未經許可製造之偽藥，不得寄藏，竟於民
    國91、92年間某日，因其友人沈宗貴（已死亡）之託，受寄
    上開偽藥後，藏放於其所經營之藥局調劑檯內。嗣行政院衛
    生署管制藥品管理局接獲民眾檢舉「森田西藥局」有違法販
    售管制藥品之情事，而於94年5 月24日會同高雄縣政府衛生
    局人員前往「森田西藥房」稽查之際，當場在調劑檯抽屜內
    查獲Diazepam（Valium）藥錠437 粒（外觀為肉色不規則錠
    、一面有刻痕）、Chlordiazepoxide（Librum）膠囊616 粒
    （外觀為藍色膠囊、兩面均印有Lep 字樣），始查悉上情。
二、案經高雄縣政府移送台灣高雄地方法院檢察署檢察官偵查起
    訴。
    理  由
一、訊據上訴人即被告甲○○（下稱被告）對於94年5 月24日在
    其所經營之西藥房調劑檯抽屜內查獲上開藥品乙節，固不諱
    言，惟矢口否認有何違反藥事法之犯行，辯稱：扣案之藥品
    係一名為「沈宗貴」之前衛生局員工，因伊有憂鬱症才送給
    伊服用，伊不知係偽藥、禁藥云云。惟查，上開查獲之藥物
    ，其中437 粒外觀為肉色不規則錠、一面有刻痕者，含有Di
    azepam（安定）成分；另膠囊616 粒（外觀為藍色膠囊、兩
    面均印有Lep 字樣），含有Chlordiazepoxide（氯二氮平）
    成分，均屬管制藥品管理條例所規定之「第四級管制藥品」
    ，及毒品危害防制條例所規定之「第四級毒品」（即88年6
    月2 日修正管制藥品管理條例第3 條後，公告之第四級管制
    藥品中之第10、19款品項至今，見法條索引）等情，有行政
    院衛生署管制藥品管理局97年5 月5 日管檢字第970004093
    號函在卷可稽（見本院卷第41頁），是上開藥品於被告持有
    時早已列為管制藥品且為第四級毒品，而被告經營西藥行，
    對於藥品自有一定之知識，應無不知之理。至於被告另辯稱
    ：上開藥品係伊朋友沈宗貴（已死亡）拿予服用伊不知係偽
    藥、禁藥云云；惟查，被告患有憂鬱症曾分別前往高雄醫學
    大學附設中和紀念醫院及高雄市立凱旋醫院就醫，固有其所
    提出之診斷證明書2 紙在卷可查（見偵卷第86、87頁），然
    其既有前往就醫，則又何必再服用友人所送不知成分之藥品
    ？況查，被告於所稱之「沈宗貴」雖確有其人，然於92年3
    月間已死亡乙情，業據證人即高雄縣政府衛生局藥政課技士
    蔡智仁於偵查中證述屬實（見偵卷第90頁），是被告辯稱上
    開藥品係自行服用乙事，已難查證。再者，上開藥品之裝罐
    瓶上均未有任何標籤等情，有上開藥品罐瓶扣案可稽，雖被
    告辯稱：係因年久而脫落云云，然與上開藥品同時查獲之人
    生製藥廠生產之藥劑（我睡眠）卻仍留有標籤，為何其餘藥
    品既無標籤？顯然被告上開所辯，即有可疑。況藥品之輸入
    或製造，依藥事法之規定，應向行政院衛生署申請查驗登記
    並經核領藥品許可證後，始得輸入或製造，業經行政院衛生
    署函文甚詳（見本院卷第41頁），而被告對於上開藥品既無
    法提出合法來源及用途，則上開藥品即屬來源不明之偽藥。
    此外，復有扣案之上開藥錠436 粒（原有437 粒，送驗時耗
    損1 粒）、膠囊615 粒（原有616 粒，送驗時耗損1 粒）扣
    案可憑，是被告受其友人沈宗貴（已死亡）之託，而寄藏上
    開來源不明之偽藥，應屬無訛。綜上，被告罪證明確，犯行
    堪以認定。
二、核被告所為，係犯藥事法第83條第1 項之寄藏偽藥罪。按82
    年2 月5 日修正之藥事法第83條原規定：「（第一項）明知
    為偽藥或禁藥，而販賣、供應、調劑、運送、寄藏、牙保、
    轉讓或意圖販賣而陳列者，處5 年以下有期徒刑，得併科新
    臺幣10萬元以下罰金。」原無常業犯之規定。該條文嗣於93
    年4 月21日修正為：「（第一項）明知為偽藥或禁藥，而販
    賣、供應、調劑、運送、寄藏、牙保、轉讓或意圖販賣而陳
    列者，處7 年以下有期徒刑，得併科新臺幣500 萬元以下罰
    金。（第二項）以犯前項之罪為常業者，處處2 年以上10年
    以下有期徒刑，得併科新臺幣2500萬元以下罰金。」現行法
    於95年5 月31日修正，刪除常業犯，於第一項規定：「明知
    為偽藥或禁藥，而販賣、供應、調劑、運送、寄藏、牙保、
    轉讓或意圖販賣而陳列者，處7 年以下有期徒刑，得併科新
    臺幣500 萬元以下罰金。」本件被告寄藏上開偽藥至94年5
    月間始遭查獲，因寄藏行為屬繼續犯，亦即被告犯罪時間應
    繼續至94年5 月間始終了，因而依行為時法即應依於93年4
    月21日修正後藥事法處斷，但因95年5 月31日修正之藥事法
    第83條，已刪除常業犯之規定，自屬有利於被告，是經比較
    新舊法結果，被告所為，應依現行藥事法第83條處斷。
三、原審據以論處被告罪刑，固非無見；惟查：(一)原審就被告行
    為後，藥事法第83條之修正較有利被告之情事，漏未比較，
    容有未恰；(二)本件扣案之藥品為偽藥，而原審竟認定係屬禁
    藥，亦有不恰；(三)原審就查獲之偽藥以違禁物宣告沒收，亦
    有疏失。被告上訴意旨否認犯罪，指摘原判決不當，雖無理
    由；惟原判決既有上開可議之處，自應由本院將原判決撤銷
    改判。爰審酌被告身為藥行經營者，卻擅自寄藏偽藥，無視
    政府之禁令，且受寄之偽藥數量非少；惟念其僅單純受有人
    之託而寄藏等一切情狀，爰量處有期徒刑6 月。又被告所犯
    上開之罪，係於96年4 月24日以前所為，合於中華民國96年
    罪犯減刑條例第2 條第1 項第3 款之規定，應減其宣告刑二
    分之一即為有期徒刑3 月。至於查獲扣案之含有Diazepam（
    Valium）成分之藥錠437 粒、含有Chlordiazepoxide（Libr
    um）成分之膠囊616 粒，固有第四級毒品成分，而依毒品危
    害防制條例第11條之1 規定不得擅自持有，但因現行法並無
    處罰持有第四級毒品或第四級管制藥品等規定（刑責），是
    上開偽藥尚非違禁物，且非被告所有供犯罪所用之物，自無
    從依法宣告沒收（按應由權責機關依藥事法第79條第1 項或
    毒品危害防制條例第18條第1 項規定沒入銷燬之），一併敘
    明。
四、又查被告未曾受有期徒刑以上刑之宣告（按被告於92年間雖
    因誣告罪經法院判處有期徒刑4 月，緩刑2 年確定，惟緩刑
    期滿未經撤銷視同未犯罪），有台灣高等法院被告前科資料
    1 紙在卷可稽，姑念被告經此偵審程序，當知警惕，且被告
    確實犯有精神上之疾病，亦不宜禁錮牢中，而其僅單純寄藏
    ，對於社會並無立即之危害，是基於人道考量，本院認其所
    宣告之刑先以暫不執行為適當，爰併諭知被告緩刑2 年，以
    觀後效。
五、公訴意旨另以被告同時寄藏人生製藥廠生產之535 粒（我睡
    眠，含有Nitrazepam〈硝西泮〉成分），亦屬偽藥乙事，經
    查，上開人生製藥廠生產之535 粒（我睡眠）固含有Nitraz
    epam〈硝西泮〉成分而屬第四級管制藥品，但依藥罐瓶之標
    籤顯示，該批藥有許可證（內衛製第12092 號），有檢查現
    場紀錄表1 紙在卷可稽（見警詢卷第37頁），是該藥品既有
    製造許可證，自非屬來源不明之偽藥，上開公訴意旨顯有誤
    會；此外復查無其他證據足以證明該藥品係屬來源不明之偽
    藥，則此部分本應為無罪之諭知，惟此部分與上開已論罪科
    刑部分有實質一罪之關係，爰不另為無罪之諭知。
據上論結，應依刑事訴訟法第369 條第1 項前段、第364 條、第
299 條第1 項前段，藥事法第83條第1 項，刑法第2 條第1 項、
第11條前段，刑法第74條第1 項第1 款，判決如主文。
本案經檢察官王登榮到庭執行職務。
中    華    民    國    97    年    6     月    19    日
                  刑事第四庭    審判長法  官  蕭權閔
                                      法  官  陳吉雄
                                      法  官  吳進寶
以上正本證明與原本無異。
如不服本判決應於收受本判決後10日內向本院提出上訴書狀，其
未敘述上訴理由者，並得於提起上訴後10日內向本院補提理由書
狀（均須按他造當事人之人數附繕本）「切勿逕送上級法院」。
中    華    民    國    97    年    6     月    19    日
                                      書記官  林佳蓉
附錄本件判決論罪科刑法條：
藥事法第83條
明知為偽藥或禁藥，而販賣、供應、調劑、運送、寄藏、牙保、
轉讓或意圖販賣而陳列者，處7 年以下有期徒刑，得併科新臺幣
5 百萬元以下罰金。
犯前項之罪，因而致人於死者，處7 年以上有期徒刑，致重傷者
，處3 年以上12年以下有期徒刑。
因過失犯第1 項之罪者，處2 年以下有期徒刑、拘役或科新臺幣
30萬元以下罰金。
第1 項之未遂犯罰之。


司法院資訊處製作；財團法人民間司法改革基金會備份。
